【裁判字號】    90,簡上,348
【裁判日期】    901019
【裁判案由】    給付補償金
【裁判全文】
臺灣臺中地方法院民事判決  九十年度簡上字第三四八號
    上  訴  人  丙○○
    訴訟代理人  乙○○
    被  上訴人  甲○○
右當事人間請求給付補償金事件，上訴人對於中華民國九十年七月十三日本院臺中簡
易庭九十年度中簡字第一五０二號第一審判決提起上訴，本院判決如左：
    主      文
上訴駁回。
第二審訴訟費用由上訴人負擔。
    事      實
甲、上訴人方面：
一、聲明：求為判決，(1)原判決廢棄，(2)被上訴人應給付上訴人新台幣（下同）五十
          萬元及自起訴狀繕本送達翌日起至清償日止，按週年利率百分之五計算之
          利息。
二、陳述：除與原審判決書所載者相同茲予引用外，補稱：
（一）兩造間原有合建契約之所有權利及義務雖已隨同契約當事人之更易，而自上訴
      人移轉由豪美天下公司概括承受，但被上訴人並未依照讓與豪美天下公司之概
      括約定，支付上述五十萬元之補償金予豪美天下公司，始由豪美天下公司代表
      人許勝飛於民國（下同）八十八年一月十六日立具切結書，再將上述五十萬元
      之補償金權利再移轉予上訴人，上訴人自得依據上述權利移轉之切結書，請求
      被上訴人給付之。
（二）次查，被上訴人對於上述事實，早已知悉，此觀之上訴人向台灣彰化地方法院
      檢察署告訴被告許勝飛背信案件，於八十七年度偵字第二０八０號偵查中到庭
      作證可資參照。從而，本件上訴人依據八十八年一月十六日自豪美天下公司代
      表人許勝飛所受讓之上述五十萬元之補償金之請求權訴請被上訴人給付，洵無
      不當。
（三）末查，臺灣雲林地方法院八十八年度移調字第一九號調解程序係在前開八十八
      年一月十六日之後，原審認定被上訴人與美公司就補償金成立調解時應尚未對
      被上訴人發生效力云云，自嫌違誤。
三、證據：除援用原審之立證方法外，並補提切結書影本一件、臺灣彰化地方法院檢
          察署八十七年度偵字第二０八０號不起訴處分書一件為證。
乙、被上訴人方面：
    被上訴人未於言詞辯論期日到場，亦未提出書狀作何聲明或陳述。
    理      由
一、本件被上訴人經合法通知，未於言詞辯論期日到場，核無民事訴訟法第三百八十
    六條所列各款之情形，爰依上訴人聲請，由其一造辯論而為判決。
二、本件上訴人起訴主張：被上訴人於八十一年七月九日與上訴人簽訂合建契約，約
    定由被上訴人提供坐落雲林縣斗六市○○○段大北勢小段一一八地號之土地，交
    予上訴人規劃興建房屋，被上訴人同意另給付五十萬元給上訴人，作為促成共有
    土地分割及合建事宜之補償，該項金額最遲應於建物使用執照申請取得之日付清
    ，嗣上開房屋興建完成並取得使用執照，但被上訴人迄未依契約第三條之約定給
    付五十萬元給上訴人，爰訴請被上訴人如數給付等語；被上訴人於原審時則以：
    因上訴人於事後將上開合建契約之權利讓與訴外人豪美天下公司，並於八十三年
    五月二十日被上訴人簽訂給豪美天下公司之保證書（內容記載由被上訴人將五十
    萬元交給豪美天下公司）時擔任見證人，而豪美天下公司完成上開房屋之興建及
    取得使用執照後，起訴請求被上訴人給付上開補償金，亦經臺灣雲林地方法院於
    八十五年度訴字第五五七號判決中認定本件上訴人已表示同意將收取補償金之權
    利讓與豪美天下公司，事後豪美天下公司與被上訴人並就該補償金五十萬元成立
    調解在，是上訴人再行請求被上訴人給付上開補償金為無理由等語，資為抗辯。
三、經查：被上訴人於八十一年七月九日與上訴人簽訂合建契約，約定由被上訴人提
    供坐落雲林縣斗六市○○○段大北勢小段一一八地號內之部分土地（約一百九十
    五坪左右），交予上訴人興建房屋，兩造約定被上訴人應另給付五十萬元給上訴
    人，作為促成共有土地分割及合建事宜之補償，該項金額最遲應於建物使用執照
    申請取得之日付清等語，後上訴人將前開契約之權利義務讓與訴外人「豪美天下
    」之合夥，經被上訴人之同意並出具保證書，並由上訴人充任見證人，嗣訴外人
    許勝飛即以其個人名義訴請被上訴人給付前開補償金，經臺灣高等法院臺南分院
    八十六年度上字第四四五號民事判決以「豪美天下」係屬合夥團體，而非許勝飛
    個人所有而駁回其訴確定，後「豪美天下」之合夥人全體即訴外人柯武郎、許清
    山、汪國忠、柯世煌、林明直、唐志建、莊煙彬、許勝飛等七人，向臺灣雲林地
    方法院訴請被上訴人履行契約給付前開補償金，並於八十八年九月八日在成立調
    解，被上訴人同意在八十九年三月七日前給付該「豪美天下」之合夥五十萬元等
    情，業據上訴人提出合建契約書影本一件、被上訴人提出保證書影本一件、臺灣
    雲林地方法院八十五年度訴字第五五七號民事判決影本一件、臺灣高等法院臺南
    分院八十六年度上字第四四五號民事判決影本一件、臺灣雲林地方法院八十八年
    度移調字第一九號調解筆錄影本一件、民事起訴狀（訴外人柯武郎、許清山、汪
    國忠、柯世煌、林明直、唐志建、莊煙彬、許勝飛於八十七年八月十五日提出）
    影本一件、辯論意旨狀（訴外人柯武郎、許清山、汪國忠、柯世煌、林明直、唐
    志建、莊煙彬、許勝飛於八十八年七月二十八日提出）影本一件為證，復為兩造
    所不爭執，自堪信為真實。
四、上訴人雖主張嗣後因被上訴人未支付五十萬元之補償金予「豪美天下」，乃由「
    豪美天下」之代表人許勝飛於八十八年一月十六日立具切結書，再將上述五十萬
    元之補償金權利再移轉予上訴人，上訴人自得依據該切結書請求被上訴人給付五
    十萬元云云，並提出切結書一紙為證；惟查：
（一）按合夥財產為合夥人全體公同共有，而合夥財產之處分，除契約另有訂定或另
      有決議外，應由全體合夥人共同為之，始生效力，此觀之民法第六百六十八條
      、第八百三十一條準用第八百八十二條第二項及同法第六百七十一條第一項之
      規定甚明。
（二）本件「豪美天下」係屬一合夥團體，並非訴外人許勝飛個人所有，而承受上訴
      人前開合建契約之權利義務者乃係「豪美天下」之合夥並許勝飛等情，業如前
      述，則對於被上訴人五十萬元補償金之給付請求權，自屬「豪美天下」之合夥
      財產而為全體合夥人之公同共有，關於該債權之讓與，因上訴人並未提出該合
      夥另有契約約定或決議，則自應以全體合夥人共同為讓與行為，始有效力；觀
      之上訴人所提之切結書，係記載「甲○○先生應給付予建商之補償金額新台幣
      伍拾萬元整，本人願意讓渡給予丙○○先生收取，以上屬實。立切結書人許勝
      飛．．．」等語，有該切結書影本一件在卷可稽，足見該切結書並非表明「豪
      美天下」之合夥人全體將公同共有債權讓與給上訴人，而僅係許勝飛個人表明
      願意為讓與給上訴人而已，則揆諸前開說明，該切結書既非由合夥人全體所為
      ，自不生公同共有債權讓與上訴人之效力，則上訴人主張其因由訴外人許勝飛
      簽立之切結書復取得對於被上訴人之前開補償金債權云云，即屬誤會，尚無可
      採。
（三）本件上訴人既未自「豪美天下」合夥處受讓該合夥對於被上訴人之補償金債權
      ，且該切結書尚不足證明上訴人有自「豪美天下」處受讓債權等情，已如前述
      ，則被上訴人是否知悉該切結書之存在或何時知悉切結書之內容，因上訴人既
      無受讓債權，則無所謂通知被上訴人而對被上訴人生效與否之問題，此部分對
      於判決之結論顯無任何影響，爰不再加以詳論。
五、綜上所述，本件上訴人已將其與被上訴人之合建契約之法律關係（內含補償金之
    請求權）轉讓由「豪美天下」之合夥承受，且未自「豪美天下」合夥處受讓該合
    夥對於被上訴人之補償金債權，則其本於補償金之給付請求權，訴請被上訴人給
    付補償金五十萬元及自起訴狀繕本送達翌日起至清償日止，按週年利率百分之五
    計算之利息，於法自嫌無據，應予駁回。原審據而為上訴人敗訴之判決，經核並
    無不當，上訴意旨指摘原判決不當，求為廢棄改判，為無理由，應駁回其上訴。
六、本件事證已臻明確，兩造其餘攻擊及防禦方法，於本件為判決之基礎均屬無礙，
    爰不予一一論列，均併此敘明。
七、據上論結，本件上訴人之上訴為無理由，依民事訴訟法第四百三十六條之一第三
    項、第四百六十三條、第三百八十五條第一項前段、第四百四十九條第一項、第
    七十八條，判決如主文。
中      華      民      國    九十      年      十      月     十九     日
~B臺灣臺中地方法院民事第四庭
~B  審判長  法  官  王  銘
~B          法  官  周靜秀
~B          法  官  李國增
右為正本係照原本作成。
不得上訴。
中      華      民      國    九十      年      十      月     十九     日
~B          書記官


司法院資訊處製作；財團法人民間司法改革基金會備份。
